【裁判字號】    99,易,728
【裁判日期】    990707
【裁判案由】    過失傷害
【裁判全文】
臺灣高雄地方法院刑事判決               99年度易字第728號
公  訴  人  臺灣高雄地方法院檢察署檢察官
被      告  丁○○
上列被告因過失傷害案件，經檢察官提起公訴（98年度偵續字第
378 號），本院判決如下：
    主  文
丁○○無罪。
    理  由
一、公訴意旨略以：被告丁○○為乙○○之鄰居，均住在高雄市
    苓雅區○○○路31巷內，2 人頂樓相鄰接，中間以鐵欄杆相
    隔。乙○○因住處附近流浪貓常進入其庭院隨意便溺，造成
    環境髒臭，乃向高雄市政府建設局家畜衛生檢驗所借得12號
    誘貓籠1 只，放置於自家樓頂，並於民國98年2 月23日間捕
    獲流浪貓1 隻。嗣丁○○及其女戊○○於同年月25日晚上11
    時40分許在其高雄市苓雅區○○○路31巷17之3 號樓頂發現
    有貓遭捕捉，2 人乃欲將流浪貓放生，即合力以S 型鐵鉤穿
    過鐵欄桿鉤取上開誘貓籠，待誘貓籠懸於半空時嘗試打開籠
    門以釋放流浪貓（丁○○竊盜犯行，業經檢察官為不起訴處
    分），尚未尋得釋放方法時即為乙○○發現喝阻並上前拉扯
    該誘貓籠，丁○○本應注意誘貓籠體積龐大，且屬鐵製品，
    於掉落時極有可能肇致乙○○遭砸傷、割傷，依其客觀情形
    亦無不能注意之情事，乃疏未注意，未於乙○○發現時即將
    誘貓籠放至地面，反繼續拉扯誘貓籠，致誘貓籠掉落時傷及
    乙○○右小腿，造成乙○○受有右小腿深擦傷10×1 公分之
    傷害。因認被告涉犯刑法第284 條第1 項過失傷害罪嫌。
二、按犯罪事實應依證據認定之，無證據不得認定其犯罪事實，
    又不能證明被告犯罪者，應諭知無罪之判決，刑事訴訟法第
    154 條第2 項、第301 條第1 項定有明文。刑事訴訟法上所
    謂認定犯罪事實之證據，係指足以認定被告確有犯罪行為之
    積極證據而言，如未能發現相當證據或證據不足以證明，自
    不能以推測或擬制之方法，以為裁判基礎，最高法院29年上
    字第3105號及40年台上字第86號分別著有判例；又認定不利
    於被告之事實，須依積極證據，苟積極證據不足為不利被告
    之認定時，即應為有利於被告之認定，更不必有何有利之證
    據，有最高法院30年上字第816 號判例可資參照。且刑事訴
    訟上證明之資料，無論其為直接或間接證據，均須達於通常
    一般之人均不致有所懷疑，而得確信其為真實之程度，始得
    據為有罪之認定，若其關於被告是否犯罪之證明未能達此程
    度，而有合理懷疑之存在，致使無從形成有罪之確信，根據
    「罪證有疑，利於被告」之證據法則即不得遽為不利被告之
    認定，亦有最高法院76年度台上字第4986號判例可稽。又按
    刑法上之過失者，係指行為人按其情節應注意，並能注意而
    不注意，或行為人對於構成要件事實，雖預見其發生而確信
    其不發生者而言，刑法第14條定有明文，是刑法上過失行為
    之成立，當指行為人於行為當時應注意其有致生一定犯罪結
    果之危險，且行為人依其行為當時所存在之客觀環境及條件
    ，確能注意該犯罪結果有發生之可能，並能採行防止該結果
    發生之可能、合理且必要之行為，惟行為人竟疏未注意該一
    定犯罪結果發生之風險，而未為防免該結果發生之可能、合
    理且必要之行為；或行為人雖已注意有發生一定犯罪結果之
    風險，卻因確信該結果不發生，而未為防止該結果發生之可
    能、合理且必要之行為之謂。又告訴人之告訴，係以使被告
    受刑事訴追為目的，是其陳述是否與事實相符，仍應調查其
    他證據以資審認，最高法院52年台上字第1300號判例參照。
三、公訴意旨認被告涉有上揭犯罪事實，無非係以：(一)證人即告
    訴人乙○○之指訴；(二)證人甲○○於偵查中之證述；(三)證人
    戊○○於偵查中之證述；(四)證人陳貴德於偵查中之證述；(五)
    診斷證明書(五)被告之陳述等為其論據。訊據被告堅決否認有
    何過失傷害之舉，辯稱：伊與女兒戊○○為拯救陷於告訴人
    住處頂樓貓籠中之貓，透過兩建物間之鐵製欄杆以手抓住該
    貓籠，於設法打開貓籠之際，告訴人見狀即出手拉扯貓籠，
    伊無法力抗告訴人之拉扯，而未繼續抓住貓籠，並無過失可
    言，且告訴人所稱之傷害是否為貓籠所傷亦不可而知等語。
四、證據能力部分
    本院以下所引用之具傳聞性質之證據，檢察官、被告於本案
    言詞辯論時，均同意有證據能力，本院審酌各該證據均非違
    法蒐證取得之證據，且依該證據作成情況作為證據應為適當
    ，依刑事訴訟法第159 條之5 第1 項規定，應有證據能力。
五、經查：
  (一)證人即告訴人乙○○於偵查中固指訴：係因被告在將貓籠放
    手時造成其右小腿受傷等語（偵卷第9 頁），並提出高雄市
    立民生醫院診斷證明書、照片為證（偵卷第4 、32頁），惟
    依上開說明仍應調查其他證據以資審認。
  (二)證人即被告之配偶甲○○、被告之女戊○○及員警陳貴德於
    偵查中均證稱：有看到告訴人在派出所展示傷勢等語（偵卷
    第8 頁），而據高雄市政府警察局苓雅分局員警工作紀錄簿
    所載告訴人係在98年2 月25日近晚上12時至三多路派出所（
    他卷第15頁），與本件案發時約距20分鐘，是證人所見告訴
    人之傷勢為告訴人在搶回由被告扶住貓籠時因貓籠掉落所致
    ，應可採信。
  (三)查被告與其女即證人戊○○係在自宅處手伸越與告訴人住處
    之鐵製欄杆，先以工具勾取貓籠，始能以手抓住貓籠，且因
    鐵製欄杆之高度及其間隙甚小，無法把貓籠移置被告住處，
    僅能抓取貓籠之1 側等情，業據證人戊○○結證在卷，且有
    卷附照片可證（他卷第12頁），是以上開情況，被告對貓籠
    之抓取控制力本極為薄弱。又告訴人係站在其住處之花台上
    ，欲搶回當時已由被告抓取而懸於半空中之貓籠，因告訴人
    抓住貓籠且整個身體往後扯，因被告與證人戊○○之手力無
    法承受告訴人整個人之重量，而無法再抓住貓籠，貓籠因而
    掉下，從告訴人出現到貓籠掉下之時間約莫數秒而已，亦為
    證人戊○○證述在卷（本院易字卷第26頁反面）。而告訴人
    係以欲搶回貓籠之心態出手搶下貓籠，業據告訴人於偵查時
    稱其係站在花圃台上，要搶下貓籠等語可證（偵續卷第9頁
    ）。是以告訴人所出之力應不小，且以告訴人所站立之位置
    ，自可輕易拉下貓籠，亦無庸多費時間，此情核與證人戊○○上開陳述相符，從而證人戊○○雖係被告之女，惟其所為
    之上開證詞，應與事實相符，足堪採信。
  (四)又告訴人於案發時既已以手抓取貓籠，即可排除被告係在告
    訴人接近而尚未抓取貓籠時即放手任由貓籠掉下。衡量被告
    與告訴人於本案發生時，所處之相關位置，得施力之情況等
    ，對懸於半空中之貓籠，是否掉落及掉落時有無可能使人受
    傷之防免義務，所能掌控之能力，告訴人應處於絕對之掌控
    ，即被告在告訴人出手拉扯時，其並無能力可繼續拉住貓籠
    ，自難苛求被告應有此注意義務，進而認被告能注意而不注
    意，認其應負過失之責。
  (五)從而，告訴人右小腿上之刮傷固係於與被告拉扯貓籠時，因
    貓籠掉落所至，依卷內資料所示，尚不足以認定被告對於該
    傷害結果，有何違反注意義務之過失。
六、綜上所述，公訴人所舉之上開證據資料，顯然無法說服本院
    形成被告有罪之確信，公訴人復未提出其他積極之證據，足
    資證明被告有何公訴人所指過失傷害之犯行，不能證明被告
    犯罪，自應為被告無罪判決之諭知。
據上論斷，依刑事訴訟法第301 條第1 項，判決如主文。
本案經檢察官丙○○到庭執行職務。
中    華    民    國    99    年    7     月     7    日
                  刑事第四庭    法  官  施介元
以上正本證明與原本無異。
如不服本判決應於收受判決後10日內向本院提出上訴書狀，並應
敘述具體理由。其未敘述上訴理由者，應於上訴期間屆滿後20日
內向本院補提理由書(均須按他造當事人之人數附繕本)「切勿逕
送上級法院」。
中    華    民    國    99    年    7     月     7    日
                                書記官  葉玉芬

司法院資訊處製作；財團法人民間司法改革基金會備份。
